臺灣嘉義地方法院行政訴訟判決
110年度簡字第6號
原      告  陸軍第十軍團五二工兵群

代  表  人  陳世煌  
訴訟代理人  陳柏亨  
            羅儀軒  
            賴建成  
被      告  劉立偉  

上列當事人間償還公費事件，原告提起行政訴訟，本院判決如下
：
    主      文
被告應給付原告新臺幣玖萬柒仟玖佰零玖元，及自民國一百一十
年四月十日起至清償日止，按年息百分之五計算之利息。
訴訟費用新臺幣貳仟元由被告負擔。
    事實及理由
一、本件係其他關於公法上財產關係之訴訟，其標的之價額在新
    臺幣（下同）40萬元以下之事件，依行政訴訟法第229條第2
    項第3 款規定，應適用簡易訴訟程序，合先敘明。
二、事實概要：緣被告於民國108年7月24日經核定轉服志願役，
    然因不適服志願役，經原告上級機關即國防部陸軍司令部以
    108年11月26日國陸人勤字第1080029934號令核定為「不適
　　服現役」，核予「不適服現役」退伍，自108年12月1日零時
　　生效。另依志願士兵不適服現役賠償辦法第3點規定，核算
    被告應依尚未服滿現役最少年限之比例，賠償自核定起役之
    日起所受領之志願士兵3個月待遇（本俸、加給）共計9萬7,
    909元（計算式：起役之日起所受領3個月待遇10萬9,294元×
    未服志願役月數43個月/應服志願役月數48個月＝9萬7,909元
    ，元以下四捨五入，下同），並副知被告繳還。嗣原告分別
    以109年7月17日陸十莊正字第1090000372號函、109年9月28
    日陸十莊正字第1090000520號函、109年10月27日陸十莊正
    字第1090000576號函向被告催繳，仍未據被告清償，遂提起
    本件行政訴訟。
三、原告起訴主張：
㈠、被告於原告陸軍十軍團五二工兵群戰工營營部連服役，於民
    國108年7月24日轉服志願役士兵，法定役期迄112年7月24日
    ，惟被告於108年12月1日即因不適服而退伍，未服滿最少年
    限，應賠償9萬7,909元（計算式：起役之日起所受領3個月
    待遇10萬9,294元×未服志願役月數43個月/應服志願役月數4
    8個月＝9萬7,909元，元以下四捨五入，下同）。經原告以10
    9年7月17日陸十莊正字第1090000372號函、109年9月28日陸
    十莊正字第1090000520號函、109年10月27日陸十莊正字第1
    090000576號函催告被告清償，詎被告至今仍未償還相關款
    項，足見被告不欲賠償，故依行政訴訟法第8條第I項及志願
    士兵不適服現役賠償辦法第3點規定，訴請被告賠償如訴之
    聲明所示金額及自起訴狀繕本送達翌日至清償日止，按週年
    利率百分之5計算之利息。
㈡、並聲明：
１、被告應給付原告9萬7,909元及自起訴狀繕本送達翌日起至清
    償日止，按週年利率百分之5計算之利息。
２、訴訟費用由被告負擔。
四、被告之答辯：就原告所主張之請求為認諾。
五、本院之判斷：
㈠、按「人民與中央或地方機關間，因公法上原因發生財產上之
    給付或請求作成行政處分以外之其他非財產上之給付，得提
    起給付訴訟。因公法上契約發生之給付，亦同。」行政訴訟
    法第8條第1項定有明文。次按「（第1項）志願士兵年度考
    績丙上以下、因個人因素一次受記大過二次以上或於核定起
    役之日起3個月期滿後，經評審不適服志願士兵者，由國防
    部或各司令部於3個月內，依下列規定辦理：一、未服滿現
    役最少年限，且尚未完成兵役義務者，依兵役法第16條第1
    項第1款所定役期，直接轉服常備兵現役，期滿辦理退伍。
    二、未服滿現役最少年限，且已完成兵役義務或無兵役義務
    者，辦理解除召集或退伍。三、已服滿現役最少年限者，辦
    理解除召集或退伍。（第2項）前項不適服志願士兵人員，
    未服滿志願士兵現役最少年限者，應予賠償；其賠償範圍、
    數額、程序、分期賠償、免予賠償條件及其他相關事項之辦
    法，由國防部定之。」、「有下列各款情形之一，經評審不
    適服志願士兵，且未服滿志願士兵現役最少年限者，應予賠
    償：一、因年度考績丙上以下。二、因個人因素1次受記大
    過2次以上處分。三、於核定起役之日起3個月期滿後，因其
    他個人因素申請不適服現役。」、「（第1項）有前條第1項
    各款情形之一者，本人或其法定代理人、保證人（以下合稱
    賠償義務人），應依尚未服滿現役最少年限之比例，賠償自
    核定起役之日起所受領之志願士兵3個月待遇（本俸、加給
    ）。（第2項）未服滿現役最少年限之比例計算，以月為採
    計單位，未滿1個月者不計。」志願士兵服役條例第5之1條
    第1項、第2項、志願士兵不適服現役賠償辦法第2點第1項、
    同辦法第3點分別定有明文。而上開辦法係國防部依志願士
    兵服役條例第5條之1第2項規定所訂定，並報請行政院核定
    ，核與母法之本旨並無違背，並未逾越母法授權，亦未違反
    法律保留原則，本院自得予以適用。
㈡、經查：
１、當事人於言詞辯論時為訴訟標的之捨棄或認諾者，以該當事
    人具有處分權及不涉及公益者為限，行政法院得本於其捨棄
    或認諾為該當事人敗訴之判決。行政訴訟法第202條定有明
    文。本件既經被告於本院辯論時認諾，且未涉及公益，而關
    於志願役未履行之賠償係屬原告有處分權事項，應本於被告
    之認諾為原告敗訴之判決。且原告主張之上開事實，有原告
    提出之國防部陸軍司令部108年11月26日國陸人勤字第10800
    29934號令、核發軍士官士兵退除給與審定名冊及賠償清冊
    影本、志願書及保證書、109年7月17日陸十莊正字第109000
    0372號函、109年9月28日陸十莊正字第1090000520號函、10
    9年10月27日陸十莊正字第1090000576號催告函等（見本院
    卷第13頁至第32頁）附卷可稽，被告認諾與事實相符。
２、又依前所述，被告原任志願役士兵，嗣因不適服志願士兵而
    未服滿志願士兵現役之最少年限，則按諸前開規定，其依法
    即應賠償。而依原告所述：被告自108年7月24日服志願役士
    兵起役後，前三個月受領待遇共計10萬9,294元，被告應服
    法定役期為4年，即至112年7月24日止，惟其於108年12月1
    日核定不適服現役，尚未服完法定役期仍有43個月，依比例
    計算，應賠償金額為9萬7,909元（計算式：起役之日起所受
    領3個月待遇10萬9,294元×未服志願役月數43個月/應服志願
    役月數48個月＝9萬7,909元，元以下四捨五入）迄今尚有9萬
    7,909元未予清償等節，核與原告前揭所提證據相符，與前
    開規定亦無不合，並據被告開庭認諾之，是應認原告請求被
    告賠償上開金額，核屬有據。
㈢、末按行政程序法第149條規定「行政契約，本法未規定者，準
    用民法相關之規定」，而依民法第233條第1項前段及同法第
    203條規定，遲延之債務，以支付金錢為標的者，債權人得
    請求依法定利率計算之遲延利息；應付利息之債務，其利率
    未經約定，亦無法律可據者，週年利率為5％。據上，本件係
    因可歸責於被告之事由，致不能履行其契約義務即服滿志願
    士兵現役之最少年限。又原告起訴請求被告依尚未服滿志願
    士兵現役最少年限之比例，賠償所受領之公費待遇等，亦未
    逾5年消滅時效期間。從而，本院認為原告依行政契約及上
    開相關規定，請求被告應給付原告9萬7,909元及自起訴狀繕
    本送達翌日即110年4月10日起（送達證書見本院卷第84至86
    頁）至清償日止，按年息即週年利率百分之5計算之利息，
    自屬有據，應予准許。
六、綜上所述，原告依行政契約及上開規定訴請判命被告應給付
    原告9萬7,909元，及自110年4月10日起至清償日止，按年息
    即週年利率百分之5計算之利息，為有理由，應予准許。
七、本件第一審裁判費應由敗訴之被告負擔，爰確定訴訟費用並
    宣示如主文第2項所示。　
八、據上論結，本件原告之訴為有理由，依行政訴訟法第 236條
    、第195條第1項前段、第98條第1項前段、第218條，民事訴
    訟法第385條第1項前段，判決如主文。
中　　華　　民　　國　　110 　年　　7 　　月　　30　　日
                  行政訴訟庭　法　官　唐一强
一、上為正本係照原本作成。
二、如不服本判決，應於送達後20日內，向本院提出上訴狀，其
    未表明上訴理由者，應於提出上訴後20日內向本院補提理由
    書（均須按他造人數附繕本）。上訴理由應表明關於原判決
    所違背之法令及其具體內容，或依訴訟資料可認為原判決有
    違背法令之具體事實。 
中　　華　　民　　國　　110 　年　　7 　　月　　30　　日
                              書記官  黃妍爾